臺灣板橋地方法院刑事判決　　　　　　 100年度易字第1495號
公　訴　人　臺灣板橋地方法院檢察署檢察官
被　　　告　郭福財
上列被告因違反毒品危害防制條例案件，經檢察官提起公訴（一
百年度毒偵字第一九三一號），於本院準備程序進行中，被告就
被訴之事實為有罪陳述，經告知被告簡式審判程序之旨，並聽取
當事人之意見後，行簡式審判程序判決如下：
    主  文
郭福財施用第二級毒品，累犯，處有期徒刑伍月，如易科罰金，
以新臺幣壹仟元折算壹日。
    事  實
一、郭福財於民國八十九年間因施用毒品案件，經臺灣彰化地方
    法院裁定送觀察、勒戒後，認無繼續施用毒品之傾向，於八
    十九年六月十五日執行完畢釋放出所，並由臺灣彰化地方法
    院檢察署檢察官以八十九年度毒偵字第二四一九號為不起訴
    處分確定；復於五年內再因施用毒品案件，經本院裁定送觀
    察、勒戒後，因法律修正於九十三年一月九日釋放，並由臺
    灣板橋地方法院檢察署檢察官據以起訴，經本院以九十三年
    度簡字第六四三號判處有期徒刑六月確定（第一案）；又於
    九十二年間因竊盜案件，經本院以九十二年度簡上字第二七
    七號判處有期徒刑五月確定（第二案）；以上第一、二案經
    本院以九十三年度聲字第一二七六號定應執行有期徒刑十月
    ，於九十五年五月十九日執行完畢。另於九十六年間因施用
    毒品案件，經本院以九十六年度簡字第二０九七號分別判處
    有期徒刑四月、四月，應執行有期徒刑六月，嗣經本院以九
    十六年度聲減字第四四八三號減為有期徒刑二月、二月，應
    執行有期徒刑三月確定（第三、四案），於九十七年六月九
    日縮刑期滿執行完畢。再於九十六年間因施用毒品案件，經
    臺灣高等法院以九十七年度上易字第一三七七號判處有期徒
    刑七月，並經最高法院以九十七年度上易字第一三七七號駁
    回上訴確定（第五案）；復於九十七年間因施用毒品案件，
    經本院以九十七年度簡字第三九九三號處有期徒刑六月（第
    六案），上開第五、六案經本院以九十八年度聲字第一一０
    一號裁定應執行有期徒刑十一月確定；再於九十八年間因施
    用毒品案件，經本院以九十八年度易字第六九一號判處有期
    徒刑七月確定（第七案），並與第五、六案所定執行刑接續
    執行，於九十九年六月二十三日縮刑期滿執行完畢（於本案
    構成累犯），仍不知悔改。
二、其明知甲基安非他命業經毒品危害防制條例第二條第二項第
    二款之規定，列為第二級毒品管理，不得非法持有及施用；
    竟基於施用第二級毒品甲基安非他命之犯意，於九十九年十
    二月十四日晚上八時許（起訴書略載為採尿前九十六小時內
    某時），在臺北縣板橋市（現改制為新北市板橋區○○○街
    四巷二十弄三號三樓居處，將毒品甲基安非他命放入玻璃球
    吸食器內，再點火加熱燒烤產生白煙吸聞之方式，非法施用
    第二級毒品甲基安非他命一次。嗣於九十九年十二月十五日
    下午三時三十分許，在臺北縣中和市（現改制為新北市中和
    區○○○路、安邦路口，因行跡可疑為警臨檢盤查，發現為
    毒品列管人口，經得其同意採集尿液送驗，呈安非他命類陽
    性反應，始悉上情。
三、案經新北市政府警察局（改制為為臺北縣政府警察局）中和
    第一分局移送臺灣板橋地方法院檢察署檢察官偵查起訴，郭
    福財於本院準備期日中就被訴事實為有罪陳述，經本院行簡
    式審判程序。
    理  由
一、按除被告所犯為死刑、無期徒刑、最輕本刑為三年以上有期
    徒刑之罪或高等法院管轄第一審案件者外，於第一次審判期
    日前之準備程序進行中，被告先就被訴事實為有罪之陳述時
    ，審判長得告知被告簡式審判程序之旨，並聽取當事人、代
    理人、辯護人及輔佐人之意見後，裁定進行簡式審判程序，
    刑事訴訟法第二百七十三條之一第一項定有明文。經核本件
    被告所犯係死刑、無期徒刑、最輕本刑為三年以上有期徒刑
    以外之罪，其於準備程序中就被訴事實為有罪之陳述，經法
    官告知簡式審判程序之旨，並聽取公訴人及被告之意見後，
    本院認宜進行簡式審判程序，爰依上揭規定行簡式審判程序
    ，合先敘明。
二、訊據被告郭福財對於上揭時地，施用第二級毒品甲基安非他
    命之犯罪事實，於本院審理中坦承不諱；被告之尿液經送鑑
    定，亦呈安非他命類陽性反應，有臺灣檢驗科技股份有限公
    司一百年一月十四日（檢體編號Ｅ0000000號）濫用
    藥物檢驗報告書及尿液代號對照表各一紙在卷可稽（偵卷第
    五、六頁）。是被告於上開時地有施用毒品甲基安非他命之
    自白核與事實相符，堪予認定。
三、按九十二年七月九日新修正並於九十三年一月九日施行之毒
    品危害防制條例刪除「二犯」及「三犯」之規定，一改修法
    前繁雜之處遇程序，僅將施用毒品者簡化區分為「初犯」「
    再犯」，並認施用毒品者係屬病患性犯人，以觀察、勒戒戒
    除其身癮，並以強制戒治去除其心癮。經觀察、勒戒或強制
    戒治執行完畢釋放後，若係五年後再犯該條例第十條施用毒
    品罪者，與同條例第二十條第一項、第二項關於「初犯」之
    處理方式相同，檢察官應先聲請法院裁定令被告入勒戒處所
    觀察、勒戒，並視有無繼續施用毒品傾向，決定應予釋放、
    為不起訴之處分，或應聲請法院裁定令入勒戒處所強制戒治
    ；若係五年內「再犯」同條例第十條施用毒品罪者，依同條
    例第二十三條第二項規定，檢察官則應依法追訴。觀諸該條
    例第二十條第三項之修正理由：「觀察、勒戒或強制戒治五
    年後再犯者，顯見前所實施之觀察、勒戒或強制戒治已足以
    遮斷其施用毒品之癮，為期自新及協助其戒除毒癮，對此五
    年後再犯者，爰明定仍適用初犯之規定，先經觀察、勒戒、
    強制戒治之程序。」及同條例第二十三條第二項之修正理由
    ：「為配合簡化施用毒品犯之刑事處遇程序，並鑑於經觀察
    、勒戒或強制戒治執行完畢釋放後五年內再犯者，其再犯率
    甚高，原據以實施之觀察、勒戒及強制戒治既已無法收其實
    效，自應施以刑事處遇。」顯然如施用毒品者係前經觀察、
    勒戒或強制戒治等治療程序執行完畢五年後，始再施用毒品
    之「初犯」，因前所執行之觀察、勒戒或強制戒治已足收戒
    除毒癮之效，自應重新執行觀察、勒戒或強制戒治等治療程
    序，並於治療程序執行完畢後，由檢察官為不起訴處分，毋
    庸對之追訴處罰；反之，在「再犯」之情形，因其先前所為
    治療程序顯未能收戒斷毒癮之效，且考量施用毒品者之再犯
    率偏高，乃簡化其刑事處遇程序，而逕予追訴處罰，不再施
    以治療程序。參酌上開立法理由，修正毒品危害防制條例就
    施用毒品者，祇於「初犯」及「五年後再犯」二種情形，有
    其追訴條件之限制，即須於初犯經觀察、勒戒或強制戒治釋
    放後，「五年內均無施用毒品之行為」，始能認其前所實施
    之觀察、勒戒或強制戒治已足遮斷毒癮，而得於五年後再犯
    時，再予適用初犯之規定，重行觀察、勒戒等程序。倘五年
    內已經再犯，被依法追訴處罰，縱其第三次（或第三次以上
    ）施用毒品之時間在初犯釋放五年以後，即與「五年後再犯
    」之情形有別，且因已於「五年內再犯」，顯見其再犯率甚
    高，原實施觀察、勒戒或強制戒治，已無法收其實效，而無
    五年戒斷期之存在，自無再經觀察、勒戒及強制戒治之必要
    ，應由檢察官逕行起訴，始符新法修正之本旨。經查，本案
    被告於八十九年間因施用毒品案件，經觀察、勒戒，因無繼
    續施用毒品傾向，經檢察官為不起訴處分，其後於五年內多
    次因施用毒品為法院論罪科刑，足認被告經上開觀察、勒戒
    之執行後，未足以遮斷其施用毒品之癮，自與前揭條例第二
    十條第三項之規定僅得適用於「再犯」之情形不合（此有最
    高法院九十五年度台非字第五九號判決可參），故本件公訴
    人逕向本院提起追訴，於法要無不合。綜上，本案事證明確
    ，被告犯行堪以認定，應依法論科。
四、核被告所為，係犯毒品危害防制條例第十條第二項之施用第
    二級毒品甲基安非他命罪。其施用第二級毒品甲基安非他命
    前持有甲基安非他命之低度行為，應為施用之高度行為所吸
    收，不另論罪。又被告有事實欄所述之前科，於九十九年六
    月二十三日執行完畢，有臺灣高等法院被告全國刑案紀錄表
    可憑，其於刑之執行完畢後五年內，故意再犯本件有期徒刑
    以上之刑之案件，為累犯，應依刑法第四十七條第一項之規
    定加重其刑。爰審酌被告犯罪之動機、目的、手段，有多次
    施用毒品之紀錄，歷經觀察勒戒、科刑之執行，仍無法戒絕
    惡習，顯見其自制力薄弱，犯罪所生之危害，犯罪後坦承犯
    行，態度尚稱良好等一切情狀，量處有期徒刑五月，並諭知
    如易科罰金，以新臺幣一千元折算一日之標準，以資儆懲。
據上論斷，應依刑事訴訟法第二百七十三條之一第一項、第二百
九十九條第一項前段，毒品危害防制條例第十條第二項，刑法第
十一條前段、第四十七條第一項、第四十一條第一項前段，判決
如主文。
本案經檢察官李超偉到庭執行職務。
中    華    民    國   100    年    7     月    29    日
                        刑事第一庭  法  官  鄭水銓
以上正本證明與原本無異。
如不服本判決，應於收受送達後十日內向本院提出上訴書狀，其
未敘述上訴之理由者並得於提起上訴後十日內向本院補提理由書
（均須按他造當事人之人數附繕本）。
                                    書記官  洪紹甄
中    華    民    國   100    年    7     月    29    日
附錄本案論罪科刑法條全文：
毒品危害防制條例第十條：
施用第一級毒品者，處六月以上五年以下有期徒刑。
施用第二級毒品者，處三年以下有期徒刑。